【裁判字號】    89,上訴,3400
【裁判日期】    890825
【裁判案由】    違反電信法等
【裁判全文】
臺灣高等法院刑事判決                          八十九年度上訴字第三四號
    上  訴  人
    即  被  告  甲○○
右上訴人，因違反電信法等案件，不服臺灣板橋地方法院八十九年度訴字第一二二○
號，中華民國八十九年八月二十五日第一審判決 (起訴案號：臺灣板橋地方法院檢察
署八十九年度偵字第九五三三號)提起上訴，本院判決如左：
    主  文
原判決撤銷。
甲○○連續意圖為自己不法之利益，以無線方式盜用他人電信設備通信，處有期徒刑
肆月，緩刑貳年。
    事  實
一、甲○○於民國（下同）八十八年七月底之某日，在位於臺北縣樹林市之樹林火車
    站廁所內，拾獲蔡子誠所有遺失於該處號碼000000000號之行動電話乙
    具後，竟基於無償使用該行動電話之動機，而起為自己不法所有之意圖，將上開
    拾得之行動電話攜回至其臺北縣新莊市○○街一０七巷二號一樓住處，而予以侵
    占入己，其後竟基於為自己不法利益之概括犯意，自八十八年八月一日起至同年
    月三十一日止，在其上址住處及基隆市、臺北縣新莊市、三重市等多處不詳地點
    ，連續撥打蔡子誠所有之上揭行動電話多次，向中華電信股份有限公司（以下稱
    中華電信公司）傳送行使該行動電話之序號及內碼所代表之訊號，並隱瞞非該行
    動電話合法使用人之事實，要求中華電信公司提供通話服務，致使中華電信公司
    行動電話之通信系統陷於錯誤，誤認其係該號行動電話持有人蔡子誠所使用，予
    以接收而為其提供通話服務，而以無線方式盜用該電信設備通信，計詐得免費使
    用行動電話通信之財產上不法利益達新臺幣（下同）一萬七千五百零六元。嗣因
    蔡子誠向中華電信公司申告，經中華電信公司報警而調取電話通聯記錄後，始循
    線查獲甲○○。
二、案經交通部電信總局移送臺灣臺北地方法院檢察署檢察官呈請臺灣高等法院檢察
    署檢察長令轉臺灣板橋地方法院檢察署檢察官偵查起訴。
    理  由
一、右開事實，迭據上訴人即被告甲○○於警訊、檢察官偵訊、原審及本院審理時均
    坦承不諱，核與被害人即前揭行動電話之所有人蔡子誠於警訊及原審院審理時，
    所指訴於前揭時、地遺失該行動電話及遭盜用等情節相符，又被告盜用上述行動
    電話與蔡惠婷聯絡通信乙節，業經證人蔡惠婷於警訊時證述屬實（見臺灣臺北地
    方法院檢察署八十九年度偵字第四七三一號偵查卷第五頁背面），復有蔡子誠立
    具之電信警察隊第一中隊贓物認領保管單、行動電話被盜用申報書、行動電話客
    戶話費申告單各乙紙及門號000000000號行動電話通聯紀錄乙份在卷可
    稽。被告於原審及本院審理時復供承連續多次撥打該行動電話後迄未繳費等語在
    卷（見原審卷第十七頁及本院審判筆錄），且觀諸卷附之通聯紀錄記載，被告自
    八十八年八月一日起至同月三十一日止，盜用頻繁多達八百零四通，話費達一萬
    七千五百零六元之多，顯見被告為圖免費使用無線電話通信之不法利益，而盜用
    他人電信設備通信之犯意甚明，被告前揭自白應與事實相符而足資採信。本件事
    證明確，被告犯行堪以認定，應予依法論科。
二、查被告甲○○行為後，電信法於八十八年十一月三日修正公布，同年月五日起施
    行，其中第五十六條之法定刑由五年以下有期徒刑，拘役或科或併科新臺幣十五
    萬元以下罰金，提高為五年以下有期徒刑，得併科新臺幣一百五十萬元以下罰金
    ，經比較修正前後法定刑之結果，以修正前之舊法較有利於被告，依刑法第二條
    第一項但書之規定，本件自應適用最有利於行為人之舊法處斷。故被告甲○○侵
    占蔡子誠遺失之上揭門號之行動電話，再以無線方式盜用上揭電信設備以通信之
    行為，核係犯刑法第三百三十七條之侵占遺失物罪及修正前之電信法第五十六條
    第一項之盜用他人電信設備通信罪。按電信法第五十六條第一項之罪，以意圖為
    自己或第三人不法之利益，使用有線、無線或其他電磁方式，盜接或盜用他人電
    信設備通信者為要件。本罪之處罰詐得免繳電信通信費用之不法利益規定，乃刑
    法詐欺得利罪之特別法，依特別法優於普通法之原則，自毋庸再論以刑法之詐欺
    得利罪，併此敘明（最高法院八十八年一月十九日八十八年度第一次刑事庭會議
    決議可資參照）。被告多次盜用他人電信設備通信之犯行，時間緊接，方法相同
    ，復觸犯構成犯罪要件相同之罪名，顯係基於概括之犯意反覆而為，應依刑法第
    五十六條連續犯之規定，論以一罪並加重其刑。原審因予論科，固非無見，惟查
    ：被告發現本件被害人遺失之手機時，係基於利用該手機與朋友聯絡之目的而拾
    起並侵占，故被告所犯上揭侵占遺失物罪及盜用他人電信設備通信罪二罪間，有
    方法結果之牽連關係，應從一重之盜用他人電信設備通信一罪。被告雖於警訊時
    供明因為該手機開機就能撥打，又不用付費，所以貪小便宜等語（見同上偵查卷
    第三頁背面），然此僅能証明被告其後確有起意圖免繳交電信費用不法利益之犯
    意，尚難據以認定被告所犯侵占遺失物罪與盜用他人電信設備通信罪間，並無牽
    連犯關係。原審謂被告所犯上開二罪間無方法結果之牽連關係，應分論併罰等語
    ，核有未洽，被告上訴執此指摘原判決此部分之論述尚有不當，即有理由，應由
    本院將原判決撤銷改判。爰審酌被告前無犯罪科刑之紀錄，有臺灣高等法院檢察
    署刑案紀錄簡覆表乙份在卷可參，其素行尚佳，及其犯罪之動機、目的、手段、
    盜用之次數頻繁、所得不法利益達一萬七千五百零六元之多與事後尚知坦承犯行
    之態度等一切情狀，量處如主文第二項所示之刑。另被告前未曾受有期徒刑以上
    刑之宣告，有本院被告全國前案紀錄表一紙在卷可按，被告本次因貪小便宜而觸
    法網，於本院中又能與被害人達成和解，清償被害人所受之損害，並得到被害人
    之諒解，有被害人蔡子誠具名之和解書一紙附卷可考，本院因認被告上開所受刑
    之宣告，以暫不執行為適當，爰併宣告緩刑二年，以啟自新。
據上論結，應依刑事訴訟法第三百六十九條第一項前段、第三百六十四條、第二百九
十九條第一項前段，修正前電信法第五十六條第一項，刑法第二條第一項但書、第十
一條前段、第五十六條、第三百三十七條、第五十五條、第七十四條第一項前段，罰
金罰鍰提高標準條例第一條前段，判決如主文。
本案經檢察官劉惟宗到庭執行職務。
中      華      民      國    八十九    年     十一     月      八      日
                        台灣高等法院刑事第二十庭
                                    審判長法  官  葉  麗  霞
                                          法  官  王  炳  梁
                                          法  官  黃  瑞  華
右正本證明與原本無異。
如不服本判決應於收受送達後十日內向本院提出上訴書狀，其未敘述上訴之理由者並
得於提起上訴後十日內向本院補提理由書（均須按他造當事人之人數附繕本）。
                                          書記官  秦  仲  芳
中    華    民    國    八十九    年       十一     月         十       日
附錄：本案論罪科刑法條全文
電信法第五十六條第一項
意圖為自己或第三人不法之利益，以有線、無線或其他電磁方式，盜接或盜用他人電
信設備或通信者，處五年以下有期徒刑，拘役或科或併科新臺幣十五萬元以下罰金。
意圖供自己或第三人盜接或盜用他人電信設備通信，而製造、變造或輸入電信器材者
，處一年以上七年以下有期徒刑，得併科新臺幣三百萬元以下罰金。意圖供第三人盜
接或盜用他人電信設備通信，而販賣、轉讓、出租或出借電信器材者，亦同。
意圖供自己或第三年犯罪之用而持有前項之電信器材者，處三年以下有期徒刑，得併
科新臺幣五十萬元以下罰金。
第一項及第二項之未遂犯罰之。


司法院資訊處製作；財團法人民間司法改革基金會備份。
